臺灣桃園地方法院民事判決　　　九十四年度保險簡上字第四號
上　訴　人　乙○○
被　上訴人　泰安產物保險股份有限公司桃園分公司
法定代理人　丙○○
訴訟代理人　甲○○
上列當事人間請求侵權行為損害賠償事件，上訴人對於中華民國
九十三年十二月十三日本院桃園簡易庭九十三年度桃保險簡字第
二五號第一審判決提起上訴，於民國九十四年五月二十四日言詞
辯論終結，本院判決如下：
    主      文
原判決關於命上訴人給付部分，及該部分假執行之宣告，暨除確
定部分外訴訟費用之裁判均廢棄。
右開廢棄部分，被上訴人在第一審簡易之訴駁回。
第一審（除確定部分外）、及第二審訴訟費用由被上訴人負擔。
    事      實
壹、上訴人方面：
一、聲明：
（一）原判決不利上訴人部分廢棄。
（二）上開廢棄部分，被上訴人在第一審之訴駁回。
二、陳述：與原判決記載相同者，茲引用之外，補稱：
    按道路交通規則固有規定左轉車應讓直行車先行，但如左轉
    車已進入路口中心處，則直行車應讓左轉車先行。上訴人駕
    駛其所有自小客車由桃園市○○路左轉進入仁愛路一一八巷
    （按即指文中路九十五巷），已進入路口中心處之際，忽遭
    訴外人丁○○駕駛，由被上訴人承保之自小客車撞擊，致上
    訴人之車輛前車牌掉落，飛離二十餘公尺，而系爭車輛則撞
    上三十餘公分高之階梯，繼之撞上牆壁而車頭全毀，足見本
    件車禍之發生係訴外人丁○○超速行駛且未注意車前狀況所
    致，上訴人對此並無過失，臺灣省桃園縣區車輛行車事故鑑
    定委員會及臺灣省車輛行車事故覆議鑑定委員會鑑定、覆議
    後，雖認上訴人駕駛自小客車左轉彎未讓直行車先行同為肇
    事主因，惟其漏未注意道路交通安全規則第一百零二條第一
    項第六款但書之規定，即逕行認定上訴人應負肇事責任，顯
    不合理，鑑定意見僅供法院認定事實之參考，但法院不受其
    拘束，鑑定單位因不諳法律所為之鑑定，自無供參考之必要
    ，原審判決對此毫無說明，有理由不備之違誤。
三、證據：援用第一審所提證據，另聲請訊問證人丁○○。
貳、被上訴人方面：
一、聲明：駁回上訴。
二、陳述：與原判決記載相同者，茲引用之外，補稱：
    上訴人就其主張系爭車禍發生時已車行至該道路之中心處云
    云，並未能舉證以實其說，自無足採。
三、證據：援用第一審所提證據。
    理      由
一、本件被上訴人於原審起訴時係聲明請求上訴人給付十二萬零
    一百三十八元，及自支付命令送達翌日起至清償日止，按週
    年利率百分之五計算之利息，嗣經原審判決上訴人應給付被
    上訴人三萬八千五百八十元，及自九十二年十一月五日起至
    清償日止，按週年利率百分之五計算之利息，並駁回被上訴
    人逾上開範圍之請求，茲被上訴人就原審駁回其請求部分，
    並未於本件上訴程序未提起上訴或附帶上訴，則該被駁回請
    求部分即已確定，不在本件上訴審判之範圍內，合先敘明。
二、被上訴人於原審時起訴主張上訴人於九十一年六月三十日十
    六時十分許，駕駛車牌號碼ＬＹ─九五七三號自小客車行經
    桃園縣桃園市○○路九十五巷時，因轉彎車未讓直行車優先
    行駛而撞擊訴外人丁○○駕駛由被上訴人承保之訴外人莊王
    英所有之車牌號碼八Ｇ─五二五三號自小客車（下稱系爭車
    輛），致該車受有損害，被上訴人已依保險契約賠付被保險
    人十二萬零一百三十八元，爰依保險法第五十三條規定取得
    代位權，並依侵權行為之法律關係請求為判決上訴人應給付
    十二萬零一百三十八元及自支付命令送達翌日起至清償日止
    ，按週年利率百分之五計算之利息，嗣經原審審理結果，除
    認系爭車輛更換零件部分應予折舊及且兩造就損害之發生均
    有過失，而駁回被上訴人該部分之訴外，判命上訴人應給付
    三萬八千五百八十元及其遲延利息，原審就此部分為被上訴
    人勝訴判決及為假執行之宣告部分，均無不合，且上訴人就
    其主張系爭車禍發生時已車行至該道路之中心線云云，並未
    能舉證以實其說，自無足採，而聲明駁回上訴等語。
三、上訴人則以按道路交通規則固有規定左轉車應讓直行車先行
    ，但如左轉車已進入路口中心處，則直行車應讓左轉車先行
    。上訴人駕駛其所有自小客車由桃園市○○路左轉進入文中
    路九十五巷，已進入路口中心處之際，忽遭訴外人丁○○駕
    駛系爭車輛撞擊，足見本件車禍之發生係訴外人丁○○超速
    行駛且未注意車前狀況所致，上訴人對此並無過失等語資為
    抗辯。
四、本件上訴人於右揭時、地，駕駛車牌號碼ＬＹ─九五七三號
    自小客車，與訴外人丁○○所駕駛之系爭車輛發生碰撞之事
    實，為兩造所不爭執，且經原審依職權向桃園縣政府警察局
    桃園分局調取系爭車輛肇事資料核閱屬實，堪信為真實。而
    被上訴人主張上訴人有轉彎車未禮讓直行車先行之過失乙節
    ，則為上訴人所否認，並以前揭情詞置辯，經查：
（一）按汽車行至交叉路口，左轉彎時，應距交叉路口三十公尺
      前顯示方向燈或手勢，行至交叉路口中心處左轉，並不得
      占用來車道搶先左轉，且轉彎車應讓直行車先行，但直行
      車尚未進入交岔路口，而轉彎車已達中心處開始轉彎，直
      行車應讓轉彎車先行，道路交通安全規則第一百零二條第
      一項第四款、第六款定有明文。而上開法文第六款所稱「
      中心處」，應係指交叉路口之中心處，而非指來車車道之
      中心處。本件事故之發生經過，依據原審向桃園縣政府警
      察局桃園分局調取系爭車輛肇事資料所載，緣係訴外人丁
      ○○由南向北沿桃園市○○路直行，上訴人則反方向沿文
      中路由南向北行駛，至肇事路口欲左轉進入文中路九十五
      巷時，上訴人與丁○○二人所駕車輛發生擦撞，是以上開
      事故之發生是否可歸責於上訴人，自應視事故發生當時，
      上訴人所駕左轉彎車輛是否有應依上開法規禮讓訴外人丁
      ○○所駕直行車輛優先通行之義務存在，而判斷上訴人是
      否有上開義務，自應先究明系爭事故發生前兩方車輛所在
      位置及渠等發生撞擊位置，以茲審認。
（二）上開事故經原審依上訴人之聲請送請台灣省桃園縣區車輛
      行車事故鑑定委員會、台灣省車輛行車事故覆議鑑定後，
      雖以：「丁○○駕駛自小客車疏未注意車前狀況，且超速
      行駛，與乙○○駕駛自小客車左轉彎未讓直行車先行同為
      肇事原因」等語，而認上訴人駕車行為就本件事故之發生
      有所過失，此有上開二機關之鑑定意見書在卷可稽。惟上
      開二鑑定機關所憑以鑑定者，僅係上開肇事資料所附之記
      載訴外人丁○○、陳克敬及上訴人如前所述之談話記錄及
      警製Ａ３類道路交通事故調查報告表簡易示意圖、現場測
      繪記錄表爾，而觀諸上開談話記錄，訴外人丁○○於警詢
      時係陳稱：當時駕駛系爭車輛由南往北方向沿桃園市○○
      路行駛至肇事地前，上訴人駕駛之車輛未打左轉方向燈即
      突向東左轉欲進入文中路九十五巷，致伊煞車不及而失控
      撞上停於路旁之車輛，車速約為七十公里等語；上訴人則
      稱：當時是由北向南行駛於桃園市○○路，於肇事路口左
      轉，丁○○以極快車速由對向駛來，與其發生擦撞造成其
      車輛前車牌掉落，而丁○○可能為了閃避而失控撞上路旁
      停放之自小貨車等語；訴外人陳克敬則稱：其所有之自小
      貨車原停放於桃園市○○路九十三號前，卻遭丁○○不慎
      衝撞等語，渠等就事故發生前關於丁○○及上訴人所駕車
      輛之相關位置及兩方車輛撞擊點位置等事項，並未有具體
      陳述，另上開警繪簡易示意圖及現場測繪記錄表，負責現
      場處理之員警僅根據事故發生後之訴外人丁○○、陳克敬
      及上訴人三人所駕車輛停放於現場位置狀況為測繪，亦未
      就現場其餘可疑為車輛撞擊地點有所敘述，上開鑑定機關
      於欠缺事故發生前關於丁○○及上訴人所駕車輛之相關位
      置及兩方車輛撞擊點位置等重要事項記載之狀況下所為之
      鑑定判斷，是否可採顯不無疑義。
（三）而本件事故發生前，上訴人所駕左彎車輛係位於系爭道路
      中央安全島之前方，並持續朝左轉行進，至訴外人丁○○
      所駕直行車輛則在尚距上訴人所駕車輛達一百公尺之距離
      等情，業據證人丁○○於本院九十四年五月三日行準備程
      序時係證述：「係當時我是由南往北行駛，我行駛在文中
      路的內車道上，我是在九十五巷口前一百公尺看到他，當
      時他車頭還未轉彎，車頭還是對著我的方向，當時他整的
      車身，已駛出安全島，剛好是在安全島的正前方，後來他
      還繼續行駛，我為了要閃躲他，開始往慢車道偏斜，結果
      雙方還是在（文中路）南往北路口的中心點發生擦撞，我
      車的左後側擦撞到他的車牌，擦撞後朝四十五度的方向撞
      到人家的門柱，當時他轉彎時還立刻加速，想要駛離那地
      方。我也在加速要閃他，結果雙方就撞到了。」等語屬實
      ；此外，復從雙方肇事後之現場圖及雙方車輛車身所受撞
      擊痕跡觀之，上訴人與訴外人丁○○所駕車輛發生撞擊後
      ，上訴人所駕車輛除其前方車牌因此撞擊遭刮落外，車身
      無任何遭撞擊痕跡，另訴外人丁○○原係直行於文中路南
      往北之內側車道車輛，其為躲避上訴人所駕車輛先撞擊訴
      外人陳克敬原停放於文中路外側車道右側邊緣並距文中路
      九十五巷口三點七公尺之車輛車尾後，再碰撞至距上開巷
      口五點九公尺之該道路右側民宅牆壁始停止，顯見其為躲
      避上訴人所駕車輛，係朝大角度偏斜道路右側方向行駛，
      準此，丁○○所駕車輛既呈偏斜右側之方向，其嗣與上訴
      人所駕車輛相碰撞後復僅致上訴人所駕車輛車牌掉落，衡
      諸一般經驗法則，本件事故發生時，上訴人所駕車輛確已
      自文中路中央安全島前方駛出，並進入南往北之內側車道
      ，而訴外人丁○○因閃躲不及，雙方於該南往北之內外側
      車道之交界處發生碰撞，準此，系爭事故發生時，上訴人
      所駕左轉彎車輛於訴外人丁○○所駕直行車輛尚未到達系
      爭交岔路口處前，既已先行至系爭道路中央安全島之正前
      方，顯見其時已達系爭交岔路口之中心處，而其續行左轉
      行進，進入文中路南往北之車道，其因此未為禮讓直行車
      之準備，揆諸上開道路交通安全規則規定，自無違誤之處
      。
（四）訴外人丁○○於警訊時固曾指稱上訴人左轉時，未依道路
      交通安全規則第一百零二條第一項第四款規定為左轉方向
      燈之顯示云云，惟按汽車行至交叉路口，左轉彎時，應距
      交叉路口三十公尺前顯示方向燈或手勢等語，固係上開交
      通規則所明定，然上開規定之意旨，乃係在防範因前方車
      輛突為減速左轉行進，致原與左轉車輛同向之後方車輛煞
      車不及，產生追撞前方車輛情形，要與警示對向直行車輛
      無甚相涉，是以縱認上訴人確有未依上項規定為左轉方向
      燈之警示，除其另應受行政罰鍰外，要與本件系爭事故之
      發生無因果關係。此外，被上訴人復未提出上訴人就本件
      事故發生確有疏失之其他積極事證供本院審認，被上訴人
      空言指摘，自屬無據。
五、按因故意或過失，不法侵害他人之權利者，負損害賠償責任
    。又汽車、機車或其他非依軌道行駛之動力車輛，在使用中
    加損害於他人者，駕駛人應賠償因此所生之損害。再不法毀
    損他人之物者，被害人得請求賠償其物因毀損所減少之價額
    。又被保險人因保險人應負保險責任之損失發生，而對於第
    三人有損失賠償請求權者，保險人得於給付賠償金額後，代
    位行使被保險人對於第三人之請求權；但其所請求之數額，
    以不逾賠償金額為限，此為民法第一百八十四條第一項前段
    、第一百九十一條之二前段、第一百九十六條及保險法第五
    十三條第一項所明定。準此，如以侵權行為損害賠償為例，
    保險人固得於其應負擔保險責任之損失發生，並為給付賠償
    金額予被保險人後，取得被保險人對第三人之損害賠償請求
    權，惟此損害賠償請求權是否存在，仍應符合侵權行為相關
    法規定。本件上訴人所駕車輛雖與被上訴人所承保訴外人莊
    王英所有之系爭車輛發生撞擊，並致該車受有損害，惟上訴
    人就上開事故之發生既無過失可言，則上訴人自就系爭車輛
    之損害不負擔任何損害賠償責任，從而，被上訴人依保險代
    位之侵權行為法律關係，請求上訴人給付三萬八千五百八十
    元，及自九十二年十一月五日起至清償日止，按週年利率百
    分之五計算之利息，為無理由，不應准許。原審就此部分判
    命上訴人給付，並依職權為假執行之宣告，尚有末洽。上訴
    意旨指摘原判決此部分不當，求予廢棄改判，為有理由，爰
    由本院將原判決此部分予以廢棄，並改判如主文第二項所示
    。
據上論結，本件上訴為有理由，依民事訴訟法第四百三十六條之
一第三項、第四百五十條、第七十八條，判決如主文。
中　 華 　民 　國　 九十四 　年  　六 　月　　 七 　　日
                    臺灣桃園地方法院民事第二庭
                        審判長法　官　劉克聖
                              法　官　范明達
                              法　官　石有為
上列正本證明與原本無異
本判決不得上訴。
                              書記官　黃棟楠
中　 華 　民 　國　 九十四 　年  　六 　月　　 七 　　日
